【裁判字號】    92,易緝,393
【裁判日期】    920730
【裁判案由】    侵占
【裁判全文】
臺灣臺中地方法院刑事判決                    九十二年度易緝字第三九三號
    公  訴  人  臺灣臺中地方法院檢察署檢察官
    被      告  甲○○
右列被告因侵占案件，經檢察官提起公訴（九十年度偵字第一一七三五號），本院判
決如左：
    主  文
甲○○意圖為自己不法之所有，而侵占自己持有他人之物，累犯，處拘役參拾日，如
易科罰金，以佰元折算壹日。
    事  實
一、甲○○曾於民國八十二年間因竊盜案件，經臺灣高等法院臺中分院判處有期徒刑
    三年二月確定，於八十六年四月六日執行完畢，仍不知悔悟，於九十年一月二十
    二日，向設於台中市○○區○○路一段一四○巷一七號怡億交通有限公司（下稱
    怡億公司），承租車牌號碼Ｎ８─八○五號營業用小客車一部，約定租金每日新
    台幣九百元，每五日為一期繳交租金，逾期二天未繳交租金，即應將車返還。詎
    甲○○竟意圖為自己不法之所有，自九十年四月十三日起，即拒繳租金，亦未續
    租，並易持有為所有之意思，拒不返還該車，且搬離其台中縣太平市○○路○段
    四一二之八號七樓住處，而將其所承租而持有之上開營業用小客車據為己有。嗣
    經怡億公司派員至甲○○上開住處查訪，始知其已搬遷，不知去向。而於九十年
    六月二十一日，經怡億公司人員在台中縣潭子鄉○○街發現該車，始將該車取回
    。
二、案經怡億公司訴請臺灣臺中地方法院檢察署檢察官偵查起訴。
    理  由
一、訊據被告甲○○固坦承租上開營業用小客車，並自九十年四月十三日起即未付租
    金，亦未還車等情不諱，惟矢口否認有侵占之犯意，辯稱：那段時間伊沒有去開
    那台車，放在台中市○○○街伊承租處之地下室，因伊弟弟的女兒在生病，伊去
    斗南約二個月，伊有叫表哥開車去還，但他發不動車子故未返還，而車子在九十
    年六月二十一日已遭告訴人取回等語。然查：右開事實，業據告訴人代理人朱國
    政以及告訴代表人乙○○指訴歷歷，並有租車約定承諾切結書、存證信函等在卷
    可稽。再查：依上開租車約定承諾切結書第十條後段規定：「租借人逾期二天尚
    未向公司交付租金，並未將該車駛還公司者，同意公司以侵占罪送辦，無條件收
    回該車．．．」，則被告於逾期二天以上未繳付租金，即有返還該車之義務。苟
    被告有返還該車之意，而本身無暇或因故無法自行返還，仍可隨時與告訴人聯繫
    該車之所在，央由告訴人自行取回，尤其在被告叫其表哥將車開回，而其表哥無
    法發動車子時更應以此方式還車。詎被告竟遲未返還該車，又未將該車所在告知
    出租人，其顯有易持有為所有之意思。至該車事後雖經告訴人取回，然此是因被
    告將該車開至台中縣潭子鄉○○街，為告訴人公司人員發現，始派員駛回，並非
    被告主動返還，業據被告於偵查中陳述明確，無從據而認定被告當時有返還該車
    之意。綜上所述，被告事後所辯尚不足採信，本件事證明確，被告犯行堪以認定
    。
二、核被告甲○○所為，係犯刑法第三百三十五條第一項之侵占罪。又被告曾於八十
    二年間因竊盜案件，經臺灣高等法院臺中分院判處有期徒刑三年二月確定，於八
    十六年四月六日執行完畢，此有臺灣高等法院被告全國前案紀錄表在卷足稽，其
    於五年內再犯本件有期徒刑以上之罪，為累犯，應依刑法第四十七條之規定加重
    其刑。爰審酌被告犯罪之動機、目的、手段，犯罪所生之危害、犯罪後之態度，
    且已與告訴人達成民事和解，而告訴代表人乙○○亦表示不再追究（有刑事撤回
    告訴狀可參，惟本罪非告訴乃論，故不得撤回）等一切情狀，量處如主文所示之
    刑，並諭知易科罰金之折算標準。
據上論斷，應依刑事訴訟法第二百九十九條第一項前段，刑法第三百三十五條第一項
、第四十七條、第四十一條第一項前段，罰金罰鍰提高標準條例第一條前段、第二條
，判決如主文。
中      華      民      國      九十二      年    七      月    三十    日
                                    臺灣臺中地方法院刑事第一庭
                                        法  官    郭  瑞  祥
右正本證明與原本無異。
如不服本判決，應於判決送達後十日內向本院提出上訴狀，上訴於臺灣高等法院臺中
分院( 須附繕本 )。
                                        書記官
中    華    民    國      九十二      年       七      月     三十    日
參考法條：
刑法第三百三十五條第一項：意圖為自己或第三人不法之所有，而侵占自己持有他人
之物者，處五年以下有期徒刑、拘役或科或併科一千元以下罰金。


司法院資訊處製作；財團法人民間司法改革基金會備份。
